臺灣高等法院刑事判決　　　　　　　 100年度上易字第1387號
上　訴　人
即　被　告　傅子安
　　　　　　　　（現在法務部矯正署臺北監獄臺北分監執行）
上列上訴人即被告因竊盜案件，不服臺灣板橋地方法院100 年度
易字第1355號，中華民國100 年5 月17日第一審判決（起訴案號
：臺灣板橋地方法院檢察署99年度偵字第26218 號），提起上訴
，本院判決如下：
    主  文
原判決撤銷。
傅子安攜帶兇器毀壞門扇竊盜，累犯，處有期徒刑壹年。
    事  實
一、傅子安前於民國95年間，因竊盜等案件，經臺灣臺北地方法
    院以95年度訴字第1622號判決分別判處有期徒刑1 年6 月、
    1 年（共4 罪），應執行有期徒刑5 年2 月，嗣並確定，復
    經該院另以96年度聲減字第2922號裁定減刑及定應執行刑為
    有期徒刑2 年6 月確定，96年8 月3 日入監執行，刑期起算
    ，98年2 月1 日縮短刑期執行完畢。
二、傅子安仍不知悔改，意圖為自己不法之所有而基於竊盜之犯
    意，於99年9 月3 日10時28分許，趁江成文位在新北市○○
    區○○路2 段20巷2 弄1 號住處無人在家之際，侵入江成文
    住家2 樓並持拾得客觀上足以危害他人生命、身體，長約20
    餘公分且邊角銳利可供兇器使用之鐵條（未扣案），試圖撬
    開屬於住處門扇一部之喇叭門鎖，復因無法奏效，旋改以腳
    踢方式，將該門鎖踹壞而侵入前開住處內（侵入住宅部分未
    據告訴），此以攜帶兇器、毀壞門扇之方式竊得江成文所有
    、內置有現金新臺幣（下同）1 萬元、鑽戒0.5 克拉2 顆、
    土地所有權狀2 份、金飾1 兩多、勞力士手錶2 支等財物之
    保險箱1 個得逞。傅子安隨即將前開保險箱搬上不知情友人
    尤文聖所駕車號8203－YM號自小客車上，繼由尤文聖開車載
    其至新北市○○區○○路242 號之卡莫精品汽車旅館休憩。
    其間，傅子安即單獨1 人在該處以工具破壞保險箱門取出其
    內財物，而於同日稍晚至新北市○○區○街上之老成隆銀樓
    ，將金飾等物變賣與不知情之銀樓員工林淑婷；並將其餘財
    物於翌（4 ）日棄置在新北市○○區○○路132 巷6 號旁之
    空地上。嗣經員警受理江成文失竊報案，陸續調取江成文住
    處附近監視器攝得畫面，始查悉上情。另在徵得傅子安同意
    後，搜扣取得其竊得、變賣所餘款項共7,800 元，並分至前
    述旅館及空地扣得保險箱1 個、土地所有權狀2 份。
三、案經新北市政府警察局板橋分局報告臺灣板橋地方法院檢察
    署檢察官偵查起訴。
    理  由
一、本件被告傅子安所犯為死刑、無期徒刑、最輕本刑3 年以上
    有期徒刑或高等法院管轄第一審案件以外之罪，被告於本院
    審判中就被訴事實為有罪之陳述，審判長於聽取被告及檢察
    官之意見後，本院合議庭旋於100 年7 月14日審判期日依刑
    事訴訟法第273 條之1 第1 項規定，當庭裁定以簡式審判程
    序進行本件審理，而檢察官、被告對於前開簡式審判程序之
    進行亦未再表示不同意或聲明異議，則依刑事訴訟法第273
    條之2 規定，關於本案證據之調查，不受同法第159 條第1
    項、第161 條之2 、第161 條之3 、第163 條之1 及第164
    條至第170 條規定之限制，先予敘明。
二、前揭事實，業據被告於警詢、偵查、原審審理及本院審理程
    序時坦承不諱（見偵卷第6 頁至第9 頁、第106 頁、第107
    頁、原審卷第51頁背面至第55頁），核與被害人江成文、證
    人即被告友人尤文聖、卡莫精品汽車旅館副理陳黎豐、老成
    隆銀樓員工林淑婷所述相符（見偵卷第11頁至第17頁背面）
    ；此外，並有贓款7,800 元扣案足資佐證，及被害人江成文
    領回土地所有權狀及保險箱時所簽立之贓物認領保管單、老
    成隆珠寶舊金登記簿、監視器攝錄影像翻拍所得畫面，員警
    蒐證及被害人江成文所提供之門鎖遭毀壞等相關照片存卷可
    稽（見偵卷第23頁、第26頁、第30頁、第36頁、第37頁、第
    49 頁 至第60頁、原審卷第56頁至第58頁），足證被告上開
    出於任意性之自白應屬實情無誤，從而，本案事證已臻明確
    ，被告犯行洵堪認定，應予依法論科。
三、論罪之理由：
（一）行為後法律有變更者，適用行為時之法律，但行為後之法
      律有利於行為人者，適用最有利於行為人之法律，刑法第
      2 條第1 項定有明文。查被告行為後，刑法第321 條業於
      100 年1 月26日修正公布，並於同月28日施行生效。而修
      正前刑法第321 條之法定刑及第1 項第1 款之構成要件原
      規定：「處6 月以上、5 年以下有期徒刑」、「於夜間侵
      入住宅或有人居住之建築物、船艦或隱匿其內而犯之者。
      」嗣修正為：「處6 月以上、5 年以下有期徒刑，得併科
      新臺幣10萬元以下罰金」、「侵入住宅或有人居住之建築
      物、船艦或隱匿其內而犯之者。」。修正後刑法第321 條
      第1 項第1 款關於侵入住宅竊盜罪，已將「於夜間」犯之
      此一加重要件刪除，是依本案被告之犯罪情狀，如適用修
      正後之規定，將額外構成該款加重事由；且刑法加重竊盜
      罪之法定刑，於修正後增訂得併科10萬元以下罰金之罰金
      刑規定，故修正後之刑法規定顯不利於被告。基此，經比
      較新、舊法之結果，自以修正前之規定較有利於被告。
（二）按刑法第321 條第1 項第3 款之攜帶兇器竊盜罪，係以行
      為人攜帶兇器竊盜為其加重條件，此所謂兇器，其種類並
      無限制，凡客觀上足對人之生命、身體、安全構成威脅，
      具有危險性之兇器均屬之，且祇須行竊時攜帶此種具有危
      險性之兇器為已足，並不以攜帶之初有行兇之意圖為必要
      （最高法院79年臺上字第5253號判例意旨參照）；查被告
      前往被害人江成文之前開住處行竊時，依其所述曾攜帶拾
      得之邊緣呈現直角，長約20餘公分鐵條企圖撬開門鎖，該
      物雖未經警查扣，惟據被害人江成文於原審審理時當庭所
      提供之照片可知，被告持前開鐵條試圖撬開喇叭門鎖時，
      既可在鎖頭與接縫處留下清晰痕跡，門上油漆更有明顯脫
      落之狀況，顯見被告所持鐵條確為金屬材質且質地堅硬之
      物，倘另用以攻擊人，勢將損及他人身體法益，當屬具有
      危險性之兇器無誤；是以，被告攜帶前開鐵條試圖撬開喇
      叭門鎖，自已該當修正前刑法第321 條第3 款所規定之攜
      帶兇器竊盜罪。
（三）刑法第321 條第1 項第2 款所規定之毀壞安全設備竊盜罪
      ，此處所規定之「門鎖」，係指附加於門上之鎖而言，至
      於如毀壞構成門之一部之鎖，則應認為毀壞門扇之加重竊
      盜罪（最高法院74年度臺上字第243 號判決意旨參照）；
      又所謂毀越門扇牆垣，係指毀損或超越及踰越門扇牆垣而
      言。與用鑰匙開鎖啟門入室者不同。司法院解釋所謂越進
      門扇牆垣，其越進2 字亦應解為超越或踰越而進，非謂啟
      門入室即可謂之越進（最高法院22年上字第454 號判例參
      照）。參之被害人江成文於原審審理時當庭所提供之照片
      ，被告持鐵條試圖所撬開之喇叭門鎖，並非附加於門上之
      鎖，而係已構成門之一部；是以，被告所毀壞之前開門鎖
      ，自已該當於修正前刑法第321 條第1 項第2 款所規定之
      毀壞門扇竊盜罪。次查，被告侵入被害人江成文住處之方
      式乃係持前開鐵條先試圖撬開屬於住處門扇一部之喇叭門
      鎖，因無法奏效，繼而再改以腳踢方式，將該門鎖踹壞而
      侵入前開住處內，顯見被告乃係將被害人江成文住處之大
      門踹開後直接入內，核非前開所述之「踰越」或「超越」
      ；檢察官認被告所為，係犯修正前刑法第321 條第1 項第
      2 款之毀越門扇竊盜罪嫌，容有誤會。
（四）核被告所為，係犯修正前刑法第321 條第1 項第2 款、第
      3 款之攜帶兇器毀壞門扇竊盜罪
（五）被告前有如事實欄所述前科與執行完畢之紀錄，有本院被
      告前案紀錄表在卷可稽，其於5 年內故意再犯本案有期徒
      刑以上之罪，核屬累犯，應依刑法第47條第1 項之規定加
      重其刑。
四、被告以其因罹患肝癌重病，長期醫藥費之支應困難，經濟壓
    力嚴重，正為急需醫藥費煩惱之際，路經被害人江成文前開
    住處，見該住處無人，因急需支付醫藥費，遂異想天開，而
    以前開所述之方式侵入行竊，請求依刑法第59條從輕處罰，
    減輕其刑為由提起上訴，復主張本案延緩開庭審理，應與其
    他一審已經判決之各案合併審理數罪併罰云云；惟查：
（一）被告自75年迄今，即多次因竊盜罪經法院判決確定而入監
      執行；尤有甚者，更於前案98年2 月1 日縮短刑期執行完
      畢後，未滿2 年即又再犯本件闖空門之竊盜案件，有本院
      被告前案紀錄表在卷可稽，其侵害被害人江成文居住安寧
      、財產法益甚鉅。核被告所為，已係漠視法紀，而視法律
      制度於無物，自非一時失慮致罹刑章之偶然犯罪，客觀上
      難以引起一般人之同情，其犯罪情狀並無顯可憫恕之處，
      尚難以刑法第59條之規定酌減其刑。是被告據此上訴，為
      無理由。
（二）參諸本院被告前案紀錄表之記載，被告固仍有其他竊盜案
      件尚在一審審理中，或一審甫宣判未久；然而，裁判確定
      前犯數罪者，併合處罰之，如有二裁判以上者，依刑法第
      51條之規定，定其應執行之刑，刑法第50條、第53條定有
      明文；亦即，縱使本案業已確定，嗣後始判決確定之案件
      ，法院亦可依前開之規定，將前開已判決確定之罪刑合併
      定其應執行之刑。是以，被告主張本案延緩開庭審理，應
      與其他一審已經判決之各案合併審理數罪併罰云云，核屬
      無據。
五、原審據以論罪科刑，固非無見。惟查，被害人江成文住處內
    遭被告毀壞之喇叭鎖，並非附加於門上之鎖，而係已構成門
    之一部，則被告所為，顯已該當於修正前刑法第321 條第1
    項第2 款所規定之毀壞門扇竊盜罪；乃原審就此部分卻論以
    「毀壞安全設備竊盜罪」，核有違誤。被告猶執前詞，上訴
    主張雖無理由，然原審判決既有前述之違誤，即屬無可維持
    ，自應由本院撤銷改判。爰審酌被告有多次竊盜前科，已如
    前述，素行不良，其係攜帶兇器毀壞被害人江成文住處門扇
    之喇叭鎖，而以闖空門方式行竊，侵害被害人江成文居住安
    寧及財產法益，且其所竊得財物對被害人江成文造成之損害
    程度非微，迄今亦未與被害人江成文達成和解並賠償損害，
    兼衡其犯罪之動機及目的、犯後已坦承犯行等一切情狀，量
    處如主文所示之刑，以示懲儆。末查，被告持以行竊所使用
    之前開鐵條，並未扣案，復依被告所述，尚難認為違禁物，
    為免日後執行困難，爰不併予宣告沒收；至於扣案之手提圓
    盤電磨機，經核亦非被告犯罪所用或預備犯罪之物，亦不併
    予宣告沒收，均附此敘明。
據上論斷，應依刑事訴訟法第369 條第1 項前段、第364 條、第
273 條之1 第1 項、第299 條第1 項前段，刑法第2 條第1 項前
段、修正前第321 條第1 項第2 款、第3 款、第47條第1 項，判
決如主文。
本案經檢察官劉靜婉到庭執行職務。
中    華    民    國   100    年    7     月    21    日
                  刑事第九庭  審判長法  官  陳貽男
                                    法  官  蔡聰明
                                    法  官  蔡守訓
以上正本證明與原本無異。
不得上訴。
                                    書記官  許俊鴻
中    華    民    國   100    年    7     月    21    日
附錄本案論罪科刑法條：
修正前中華民國刑法第321條（加重竊盜罪）
犯竊盜罪而有下列情形之一者，處6月以上、5年以下有期徒刑：
一、於夜間侵入住宅或有人居住之建築物、船艦或隱匿其內而犯
    之者。
二、毀越門扇、牆垣或其他安全設備而犯之者。
三、攜帶兇器而犯之者。
四、結夥三人以上而犯之者。
五、乘火災、水災或其他災害之際而犯之者。
六、在車站或埠頭而犯之者。
前項之未遂犯罰之。